【裁判字號】    89,交易,493
【裁判日期】    920109
【裁判案由】    公共危險
【裁判全文】
臺灣臺北地方法院刑事判決                        八十九年度交易字第四九三號
    公  訴  人  臺灣臺北地方法院檢察署檢察官
    被      告  甲○○
    選任辯護人  金鑫律師
右列被告因公共危險案件，經檢察官聲請以簡易判決處刑（八十九年度偵字第三九四
號），經本院新店簡易庭受理後（受理案號為八十九年度店交簡字第九五號），認不
宜以簡易判決處刑，移送前來，本院適用通常程序判決如左：
    主      文
甲○○無罪。
    理      由
一、聲請簡易判決處刑意旨略以：被告甲○○於民國八十八年十二月十三日晚上十時
    三十分許，於飲用酒類後，已達於不能安全駕駛動力交通工具之狀態（經檢測其
    吐氣酒精濃度為每公升零點六七毫克），竟仍駕駛車號ＣＡ—七五四八號自小客
    車，於行經台北市○○路○段四五巷二四弄時不慎撞及乙○○所有之車號Ｇ八－
    八三八號營業小客車，隨即於台北市○○區○○路一段三一巷三號前為警查獲，
    並經檢測其酒精濃度而查悉上情等語，因認被告甲○○涉有刑法第一百八十五條
    之三醉態駕駛罪嫌。
二、按犯罪事實應依證據認定之，無證據不得推定其犯罪事實，為刑事訴訟法第一百
    五十四條所明定。又認定不利於被告之事實，須依積極證據，苟積極證據不足為
    不利於被告事實之認定時，即應為有利於被告之認定，更不必有何有利之證據，
    最高法院著有三十年上字第八一六號判例可資參照。
三、本件公訴人認被告甲○○涉有刑法第一百八十五條之三罪嫌，無非以右揭事實業
    據被告於警訊中坦承不諱，核與被害人乙○○之指訴情節相符，並有道路交通事
    故調查報告表、交通事故談話紀錄表等件附卷可稽，且承辦警員丁○○、戊○○
    亦到庭證稱事發當日被害人已明確指認被告即為肇事者等語為其論據。惟訊據被
    告甲○○堅詞否認有酒後駕車犯行，辯稱：當晚伊遭警查獲前，確與友人丙○○
    、己○○、梁祥普聚餐時飲酒，然散席時因伊已酒醉，故由友人丙○○駕駛伊所
    有之汽車送伊返家，當日駕車肇事者為丙○○，丙○○於事發翌日即與被害人乙○○達成和解等語。經查：(一)被告於事發後，在警局針對警員丁○○詢問「你於
    何時？駕駛何種車輛？車牌號碼為何？在何地因服用酒類經警攔檢？」等問題，
      坦認伊係於八十八年十月十三日二十二時左右駕駛車號ＣＡ—七五四八號汽車
      ，在文山區○○路○段三十一巷三號前遭警方攔停，有偵訊筆錄一份在卷可按
      （偵卷第六頁參照），係對酒後駕車之犯罪事實為自白。然被告之自白，須非
      出於強暴、脅迫、利誘、詐欺、違法羈押或其他不正方法所取得，且須與事實
      相符，方得採為證據，刑事訴訟法第一百五十六條第一項規定甚明。惟以：
      (1)證人即被害人乙○○針對本件交通事故事發經過，到庭證稱：「當晚我在家
        裡聽到聲音出門察看，發現我的車被車號ＣＡ－七五四八號自小客車擦撞，
        肇事車輛逃逸，我追上去記下車號，然後到派出所報案，警察根據車號查出
        車主，然後帶我一起去車主家，在車主家樓下發現該車，警察就拍照，然後
        有去按車主家門鈴，車主不在，我們就回去派出所做筆錄，做筆錄時，甲○○先生有在」、「被告何時出現在派出所我不記得了」等語（本院九十一年
        九月十日訊問筆錄參照），可知肇事車輛係由警方帶同乙○○在被告住家樓
        下查獲，斯時被告並不在場。
      (2)又針對本件交通事故所製作之道路交通事故調查報告表上亦明確記載：「1.
        Ａ車ＣＡ—七五四八自小客、Ｂ車Ｇ八—八三八營小客。2.Ａ車肇事逃逸，
        經Ｂ車駕駛目擊記下車號，經查證Ａ車地址在軍功路四五巷十一號四樓，前
        往上址車輛於停車場尋獲，並在Ａ車右側車身發現新刮擦痕並附著Ｂ車漆落
        物。3.指南所於新光路一段三一巷內找到甲○○先生重回現場為指南所巡邏
        同仁尋獲，帶回指南所偵辦：：：」等語，所記載查獲肇事車輛之過程與前
        揭乙○○證述內容相符，另載明被告係隻身遭指南所巡邏警員於肇事現場附
        近查獲，而非駕駛肇事汽車遭警方攔停。
      (3)綜上，可知本件查獲經過，非如前開警訊筆錄所記載係被告駕車行經文山區
        ○○路○段三十一巷三號前為警攔停查獲，被告前開自白內容，顯然與事實
        不符，自不得採為認定被告犯罪之證據。
    (二)又證人乙○○對於本件交通事故事發經過，於事發後旋向承辦警員陳述：其係
      於當晚九時五十分許，將其所有車號Ｇ八—八三八號營業小客車停放在台北市
      ○○路○段四五巷二四弄口後即返家休息，於十時三十分左右在家中聽見巨響
      外出查看，發現該營業小客車遭車號ＣＡ—七五四八號自小客車擦撞，該自小
      客車自其面前駛過，其追趕不及，遂記下車號報警處理等語，有訊問筆錄及交
      通事故談話紀錄表各一份足憑（偵卷第七、八頁、第十六頁參照），核與其於
      本院調查時結證陳述內容相符（本院九十一年九月十日訊問筆錄參照），應可
      信實。細繹乙○○所述事發經過，其係於聽見二車擦撞所發出之聲響後方自家
      中出門查看，再參以其所有營業小客車，因該碰撞所生車損為左前葉子板刮凹
      （由後往前）、左前小燈組掉落毀損，被告所有之自小客車車損則為右側車身
      刮痕（由前往後、由深至淺，附著黃色漆著物），有道路交通事故補充資料可
      證，可知本件事故係於被告所有之自小客車駛過前開營業小客車旁時，因未保
      持適當車距發生擦撞所致，此等兩車局部之擦撞，衡情當發生在短短數秒之內
      ，乙○○於聽見擦撞聲響後方出門查看，能否親眼目睹兩車擦撞經過，已非無
      疑；又佐以其自承當日不及將肇事車輛攔停，僅能記下車號等情，可知肇事車
      輛於事發後駛離現場之速度非慢，其能否在肇事車輛行進中清楚辨識駕駛人之
      面貌，殊有疑問。是以證人即承辦警員丁○○、戊○○雖均到庭結證稱：當日
      乙○○於警局有指認被告即為駕車肇事者等語（本院九十一年十一月二十一日
      訊問筆錄參照），然該等指認是否正確無誤既有可疑，即難遽以前開丁○○、
      戊○○之證詞，認定被告即為駕車肇事者。
    (三)又事發當日深夜乙○○及被告即被帶同至警局製作筆錄，翌日凌晨被告即在友
      人梁祥普之協助下，以肇事者之身分，與乙○○針對車損賠償問題達成和解，
      此有當日對乙○○製作之警訊筆錄上載有：「雙方當事人於十四日零時三十分
      於指南派出所達成協議，而和解方式為肇事人甲○○之朋友梁祥普指定一間修
      車廠修理以及賠償營業損失（一日貳仟元）」等語為證（偵卷第八頁訊問筆錄
      參照），並經負責製作該份筆錄之警員庚○○到庭對上情結證屬實（本院九十
      一年十月八日訊問筆錄參照）。然彼等達成和解時間為事發翌日凌晨零時三十
      分，被告於警局製作前開自白犯罪之筆錄時間為同日凌晨二十分，此觀諸該二
      份警訊筆錄之記載即明，二者相隔時間僅有短短十分鐘，被告於接受警方詢問
      時，尚且對於自己如何被查獲情節未能清楚記憶，並為正確陳述，伊於接受警
      詢時自白駕車肇事，並以肇事者身分與被害人和解，該自白是否與事實相符，
      亦有可疑，尚難執此遽為不利被告之認定。
    (四)公訴人雖認證人丙○○、己○○與被告對事發當日聚餐細節、查獲過程之敘述
      多有歧異，而認前開證人所證述被告於餐敘後並未駕車等語要屬子虛，惟以：
      (1)經比對證人丙○○、己○○及被告對於事發當日彼等餐敘細節之陳述，除對
        在場參加餐敘之人員均為一致陳述外，餘如參加人員到場先後、離席次序、
        聚餐目的等項，則出現互異之說法（本院九十年十月二十四日、九十一年九
        月十日、九十一年十一月二十一日訊問筆錄參照）。然彼等餐敘日期距各人
        到庭為證之日期短則近二年、長者近三年，對各該細節不復清楚記憶，與常
        理並不相違，要難遽以各人對餐敘細節之描述未盡相同，即認渠等所為各項
        陳述皆屬虛妄。
      (2)又證人丙○○於本院調查時到庭明確證述事發當日餐敘後，係由其駕駛ＣＡ
        —七五四八號自小客車送被告返家，因被告指錯路導致其於某巷口轉角處不
        慎擦撞乙○○所有之營業小客車肇事等語（本院九十年十月二十四日訊問筆
        錄參照），與被告所述伊於擦撞發生前即已下車等語互有出入，且證人丙○○所證述肇事前之行車路線為左轉、被害車輛遭撞擊位置分布在該車左後方
        等語，亦與警製道路交通事故調查報告表上記載肇事車輛肇事前行向為右轉
        、及受害車輛實際車損部位在該車左前方等節顯然不符，然縱認丙○○所述
        伊為駕車肇事者非屬實在，亦難遽予反面推斷被告即為實際駕車肇事之人。
      (3)再者，丙○○於事發翌日即以肇事者之身分，在被告陪同下與被害人乙○○
        達成和解，並簽署和解書，迭據丙○○、乙○○證述綦詳，被告及乙○○另
        均陳述為和解一事曾再至警局，核與證人丁○○證稱事發翌日有於警局見到
        被告一節相合，並有乙○○簽署之和解書一份附卷可按。乙○○雖對於簽署
        該份和解書之經過情形未能詳細陳述，然因事發已久，對該等細節之記憶淡
        化，並無顯然悖於情理之處，況經本院依據該和解書之記載，調閱和解書上
        所載支付賠償金之支票提兌情形，該紙發票日為八十九年十二月十五日（即
        和解翌日）之支票係由被告簽發，由丙○○背書後交予乙○○在八十九年十
        二月十六日兌領，有日盛國際商業銀行敦化分行以九十一年十月二十日日盛
        銀敦化字第九一三二號函檢附之支票正反面影本、被告所有支票帳戶交易查
        詢報表等件可證，被告陳稱因和解當日丙○○未帶足夠現金，方由其簽發支
        票作為支付賠償金之方式，票款丙○○事後有歸還等語，查此種由他人簽發
        支票支付金錢或作為借款擔保，另由須實際付款或需用款項者在支票上背書
        之情，於一般社會生活中所在多有，被告前開陳述非無可能，實難以被告簽
        發支票作為和解理賠金支付方式之單純事實，即認被告為應實際負擔理賠責
        任即駕車肇事之人。公訴人另質疑前開和解書係遲至九十年十月二十四日庭
        訊時方由被告之選任辯護人當庭提出，真實性如何多有疑義。然以被告、丙○○及乙○○所述，丙○○及乙○○方為該次和解之當事人，被告未留存和
        解書，俾能在本案偵審程序中儘早提出，實屬合理；又該和解書所載支付賠
        償金之支票，亦經證實確有此事，殆如前述，此外，又無其他事證足資證明
        公訴人所述為真，是以尚無從認定該和解書係臨訟偽作，應予說明。
      (4)綜上，證人丙○○、己○○之證述內容，雖多有矛盾之處而難遽信，然縱使
        不採信彼等之證言，亦不能反面推論彼等所述之相反事實—即被告確於事發
        當日酒後駕車肇事，已獲得證明。
    (五)至本件卷附之道路交通事故調查報告表、交通事故談話紀錄表、酒測單等件，
      則僅可作為被告所有車號ＣＡ—七五四八號自小客車確有於前開時、地擦撞被
      害人乙○○所有車號Ｇ八－八三八號營業小客車，及被告於事發當日確有飲酒
      之佐證，尚難執此認定被告有酒後已達不能安全駕駛之程度，卻仍駕車上路之
      犯行。
四、綜合上述，被告於遭警查獲當日確有飲酒，呼氣酒精濃度達零點六七毫克，固經
    被告坦認無訛，並有酒測單一紙可證，然被告是否於酒後駕車上路並且肇事，並
    無任何積極證據足以證明，被告對本件事發經過之陳述，雖多有前後矛盾之處，
    然被告應受無罪推定及無自證己罪之義務，為刑事訴訟之基本原則，被告否認犯
    罪所持之辯解，縱無可取，仍不得以此做為反證其犯罪之論據，準此，本件既不
    能證明被告確實於酒後駕車，即難認已該當刑法第一百八十五條之三醉態駕駛罪
    之構成要件，自應為無罪判決之諭知。
據上論斷，依刑事訴訟法第四百五十二條、第三百零一條第一項，判決如主文。
本案經檢察官蔡名堯到庭執行職務
中      華      民      國      九十二      年      一     月     九    日
                                      臺灣臺北地方法院交通法庭
                                          法  官  陳婷玉
右正本證明與原本無異
如不服本判決應於送達後十日內向本院提出上訴狀
                                          書記官  陳弘文
中      華      民      國      九十二      年      一     月    十四   日


司法院資訊處製作；財團法人民間司法改革基金會備份。
